【裁判字號】    92,訴,803
【裁判日期】    921114
【裁判案由】    給付借款
【裁判全文】
臺灣嘉義地方法院民事判決  九十二年度訴字第八○三號
    原      告  嘉義縣竹崎鄉農會
    法定代理人  甲○○
    送達代收人  乙○○
    被      告  丙○○
    訴訟代理人  丁○○
右當事人間請求給付借款事件，於民國年九十二年十一月十三日辯論終結，本院判決
如左：
    主    文
被告應給付原告新台幣伍佰萬元，及自民國八十六年十月二十三日起至清償日止，按
年息百分之九點七計算之利息，並自民國八十六年十一月二十四日起至民國八十七年
五月二十三日止，按上開利率百分之十，自民國八十七年五月二十四日起至清償日止
，按上開利率百分之二十計算之違約金。
訴訟費用由被告負擔。
    事    實
甲、原告方面：
一、聲明：如主文所示。
二、陳述：被告丙○○邀同訴外人林張秀蓉為連帶保證人，於民國八十三年十一月二
    十三日向原告借用新台幣（下同）伍佰萬元，約定利息按年息百分之十點四計算
    （隨原告基本放款利率調整，遲延時利率為百分之九點七），逾期清償在六個月
    以內者，按上開利率百分之十，超過六個月者，按上開利率百分之二十計付違約
    金，清償期為八十八年十一月二十三日。詎被告自八十六年十月二十三日起未依
    約繳付利息，借款於斯時已視為全部到期，履向被告催討，均置之不理，為此提
    起本件訴訟。
三、證據：借據及授信約定書各一份、交易明細一份為證。
乙、被告方面：
一、聲明：請求駁回原告之訴。
二、陳述：系爭借款有提供不動產設定抵押，該不動產已過戶到訴外人張問名下，所
    以債務人應該是張問，而非被告。
    理      由
一、本件原告主張：被告丙○○邀訴外人林張秀蓉為連帶保證人，於八十三年十一月
    二十三日向原告借用伍佰萬元，約定利息按年息百分之十點四計算（隨原告基本
    放款利率調整，遲延時利率為百分之九點七），逾期清償在六個月以內者，按上
    開利率百分之十，超過六個月者，按上開利率百分之二十計付違約金，清償期為
    八十八年十一月二十三日。詎被告自八十六年十月二十三日起未依約繳付利息，
    借款於斯時已視為全部到期之事實。已據其提出借據及授信約定書各一份、交易
    明細一份為證。被告雖抗辯：系爭借款之抵押不動產已移轉為第三人張問所有，
    故被告以非債務人云云；惟按抵押之不動產縱然移轉為第三人所有，仍不影響兩
    造間消費借貸關係，況原告亦未同意由張問承受本件借款債務，自難認因抵押之
    不動產移轉，借貸契約之當事人（即被告）便可免除其所應負之義務。又民法第
    八百六十七條係規定：「不動產所有人設定抵押權後，得將不動產讓與他人。但
    其抵押權不因此而受影響。」等語，是僅係抵押權不因抵押之不動產讓與而受影
    響，抵押權人仍可對該不動產施行抵押權，並非原債務人可因此而免除債務，故
    被告此部分抗辯，實難採信。又經本院核閱上開原告提出之證據中所載之借款金
    額、利率、違約金、清償日期等事項調查證據之結果，均與原告所述相符，自堪
    信其主張為真實。
二、按借用人應於約定期限內，返還與借用物種類、品質、數量相同之物；遲延之債
    務，以支付金錢為標的者，債權人得請求依法定利率計算之遲延利息，但約定利
    率較高者，仍從其約定；當事人得約定債務人不履行債務時，應支付違約金，民
    法第四百七十八條、第二百三十三條第一項、第二百五十條第一項分別定有明文。
三、從而，原告依據消費借貸之法律關係，請求被告應給付如主文所示之金額、利息
    及違約金，即屬正當，應予准許。
據上論結，原告之訴為有理由，依民事訴訟法第七十八條判決如主文。
中      華      民      國    九十二    年    十一      月    十四      日
~B臺灣嘉義地方法院民事第一庭
~B   法      官  洪嘉蘭
右為正本係照原本作成
如對本判決上訴須於判決送達後廿日內向本院提出上訴狀
中      華      民      國    九十二    年    十一      月    十四      日
~B   法院書記官  鄭翔元


司法院資訊處製作；財團法人民間司法改革基金會備份。
